【裁判字號】    89,抗,122
【裁判日期】    890712
【裁判案由】    詐欺
【裁判全文】
臺灣高等法院高雄分院刑事裁定          八十九年度抗字第一二二號
    抗  告人
    即自訴人  乙○○
    被    告  甲○○
    被    告  丙○○
右列抗告人因被告詐欺案件，不服台灣高雄地方法院中華民國八十九年七月十二日裁
定（八十九年度自字第三０號），提起抗告，本院裁定如左：
      主      文
抗告駁回。
      理      由
一、本件自訴意旨如附件自訴狀所載。
二、原審以：按法院或受命法官於自訴案件第一次審判期日前訊問及調查結果，如認
    為案件有刑事訴訟法第二百五十二條至第二百五十四條之情形者，得以裁定駁回
    其自訴，同法第三百二十六條第三項定有明文。訊據被告甲○○、丙○○均否認
    有自訴人所指詐欺情事，陳錕鋒辯稱：自訴人八十六年四月間與我簽訂製作廣告
    看板，約定由自訴人出資取得福建、廣東、江西及湖南等省內三Ｄ廣告之代理權
    ，詎自訴人僅出資約定金額一半後，我與大陸廈門机場取得連繫而要制作廣告看
    板時，自訴人卻無故不再代理廈門机場廣告，我沒有詐欺自訴人等語。查本件自
    訴人所稱大樂媒體股份有限公司為被告丙○○投資開設，被告丙○○在該公司並
    擔任董事長，另被告丙○○之夫即被告陳錕鋒擔任總經理。八十六年四月十七日
    自訴人與被告陳錕鋒簽訂書面契約，在該契約上書立由自訴人擔任福建、廣東、
    江西及湖南等省之廣告商代理人。嗣被告陳錕鋒及自訴人同往廈門机場商議合作
    事宜後，自訴人返台即不再繼續依照契約書所立在前揭大陸地區從事代理工作等
    情，有被告丙○○、陳錕鋒之陳述及卷附契約書、高雄市政府建設局函及股份有
    限公司設立登記事項卡影本與戶籍謄本在卷可稽，自訴人亦不否認前揭事實。即
    本件自訴人與被告簽訂契約代理廣告商工作後，自訴人不履行契約約定事項而要
    請求被告返還投資款，而大樂公司直到八十七年十一月六日才被撤銷公司登記，
    並非有自訴人所稱從未申領過營利事業登記證情事而假公司名義與自訴人訂約情
    形，本件被告陳錕鋒、丙○○被訴詐欺等情，核屬罪嫌不足，依法駁回自訴人之
    自訴。
三、按刑法第三百三十九條第一項詐欺罪之成立，以意圖為自己或第三人不法所有，
    以詐術使人將本人或第三人之物交付為要件。所謂以詐術使人交付，必須被詐欺
    人因其詐術而陷於錯誤，若其所用方法，不認為詐術，亦不致使人陷於錯誤，即
    不構成該罪，最高法院四十六年度台上字第二六０號著有判例。經查被告甲○○
    雖有與自訴人乙○○訂立契約，授權自訴人在中國大陸地區福建省、廣東省、江
    西省、湖南省等處經營媒體廣告事業與廣告器銷售業務，並收取自訴人之三十萬
    元代理金，但並無證據足以證明被告甲○○有施用詐術，以及自訴人因此陷於錯
    誤，據以交付財物之情形，而被告丙○○均未與自訴人有任何接洽行為，此為自
    訴人於自訴狀中所自承。自訴人雖又指稱依上開契約約定，如自訴人認有不宜合
    作時，可於六十日內以書面通知被告甲○○解除契約，被告即應退還該代理金，
    惟被告竟拒絕退還云云，惟此姑不論被告於原審審理中已表示曾陸續退還自訴人
    十二萬元，與代其購買機票預支之二萬元，共十四萬元，以及自訴人未依約定以
    書面解除契約等情是否屬實，縱其未依約退還已收受之代理金，亦僅係雙方間之
    民事糾葛，應循民事途徑解決，尚與詐欺罪之構成要件不符。又被告甲○○是否
    有以不實之目錄自稱係公司總經理提供自訴人，以及被告甲○○是否係利用自訴
    人之資金發展其事業，而讓自訴人有受騙之感覺一節，因被告確係該大樂媒體股
    份有限公司負責人丙○○之夫，此有公司設立登記事項卡及戶籍資料各一份附卷
    可稽，則其代理丙○○處理其業務，事後復坦承確有權限，亦難認被告甲○○有
    何施用詐術之情形，均不足據為被告甲○○、丙○○有詐欺犯行之不利認定。原
    審因而裁定駁回自訴人之自訴，核無不合，自訴人抗告意旨，仍執前詞，指摘原
    裁定不當，為無理由，應予駁回。
據上論結，應依刑事訴訟法第四百十二條，裁定如主文。
中    華    民    國     八十九     年      十一      月       二       日
                              臺灣高等法院高雄分院刑事第九庭
                                  審判長法官  張明松
                                        法官  江泰章
                                        法官  任森銓
右正本證明與原本無異。
不得再抗告。
書記官  張文斌
中    華    民    國     八十九     年      十一      月       三       日
                                                                        Ｆ


司法院資訊處製作；財團法人民間司法改革基金會備份。
